最高法院刑事判決　　　　　　　　　 111年度台上字第3377號
上　訴　人　孫柏豪
 
 
上列上訴人因違反槍砲彈藥刀械管制條例案件，不服臺灣高等法
院高雄分院中華民國111 年5 月3 日第二審判決（110 年度上訴
字第511 號，起訴案號：臺灣高雄地方檢察署109 年度偵字第30
85、7055號），提起上訴，本院判決如下：
    主  文
上訴駁回。
    理  由
一、按刑事訴訟法第377 條規定，上訴於第三審法院，非以判決
    違背法令為理由，不得為之。是提起第三審上訴，應以原判
    決違背法令為理由，係屬法定要件。如果上訴理由書狀並未
    依據卷內訴訟資料，具體指摘原判決不適用何種法則或如何
    適用不當，或所指摘原判決違法情事，顯與法律規定得為第
    三審上訴理由之違法情形，不相適合時，均應認其上訴為不
    合法律上之程式，予以駁回。本件原判決認定上訴人孫柏豪
    有其事實欄所載之違反槍砲彈藥刀械管制條例犯行，因而撤
    銷第一審關於上訴人部分之科刑判決，改判仍依刑法上想像
    競合規定從一重論上訴人犯行為時同條例第8 條第4 項之非
    法寄藏可發射子彈具殺傷力之槍枝罪，處有期徒刑3 年10月
    ，併科罰金新臺幣5 萬元，並諭知罰金如易服勞役之折算標
    準。已詳細敘述所憑之證據及取捨、認定之理由。且就上訴
    人否認非法寄藏槍枝、子彈及槍枝主要零件（下稱系爭槍枝
    等）犯行，辯稱其不知林弘恩（業經第一審判處罪刑確定）
    將系爭槍枝等置放在其屋頂天花板內，且其對於系爭槍枝等
    具有殺傷力，亦無認識；又其於偵、審中已自白犯罪，復供
    出系爭槍枝等來源，使警方因而查獲，應有同條例第18條第
    4 項減輕其刑規定之適用等語，其辯詞不可採之理由，及證
    人林弘恩嗣於第一審時翻異之證詞，係迴護上訴人之詞，亦
    不足取等情，分別予以指駁及說明。所為論斷，俱有卷存證
    據資料可資覆按，並無採證認事違背經驗法則、論理法則，
    亦無量刑職權之行使有濫用，或其他違背法令之情形。
二、上訴意旨乃謂：㈠、系爭槍枝等既經林弘恩以簡易工具改造
    ，且材質粗糙，品質亦不佳，是否仍具殺傷力，自非無疑？
    原判決僅以內政部警政署刑事警察局（下稱刑事警察局）以
    簡單之「檢視法」、「性能檢驗法」之鑑定結果，而未經實
    際試射，即認定系爭槍枝等均具有殺傷力，有判決理由不備
    之違法。㈡、證人之證言自以經「具結」後之偵查或審理中
    之證言，其憑信性較警詢時未經具結之證詞為高。本件原審
    採信證人林弘恩於警詢時未經具結之陳述，認證人於偵、審
    中經具結有利於上訴人之證言均係迴護之詞，不予採信，有
    違證據法則，並與無罪推定原則有悖等語。
三、惟查：㈠、我國槍砲彈藥刀械管制條例係將「殺傷力」訂為
    處罰特定類型非法槍枝及彈藥之基本要件，因此涉案槍、彈
    須經科學鑑定，判斷其殺傷力之有無。而一般對於槍、彈之
    鑑定方法通常有「檢視法」、「性能檢驗法」、「動能測定
    法」、「監測鋁板法」及「Ｘ光攝影分析法」等不同鑑定方
    式。其中「檢視法」是先以目測方式觀察槍枝之外觀及結構
    ，如有外型缺漏或零件短少等明顯瑕疵，即先予排除具有殺
    傷力，此種以目測檢視之方法，自不能作為認定槍枝是否具
    有殺傷力之單一標準。是槍枝必係經以「檢視法」確定具有
    一定之外觀及結構後，始以「性能檢驗法」進行下一步鑑定
    ，其目的在於確保槍枝功能是否正常，且可否安全射擊。故
    於作殺傷力鑑定時，係就射擊性能即包括：以空槍及手動方
    式擊發、開栓、抽殼、拋殼、後座到位、復進、裝填、閉鎖
    待擊發等一連串完整循環動作，以檢驗槍枝射擊功能是否正
    常。且為目前實務上，尤其是對於非制式之改造槍枝普遍認
    同具有安全性之殺傷力鑑定方法。此與「動能測定法」、「
    監測鋁板法」及「Ｘ光攝影分析法」，或係針對空氣槍、制
    式或具備適用子彈且可安全射擊之槍枝，對於彈丸之射速，
    終端彈道之破壞情形，研判其殺傷力；或係因鋁板材料內部
    結構均勻穩定，抗彈表現變異小，為測定其最低貫穿比動能
    ；或對於內含高爆藥及起爆裝置之彈藥，因射出時會產生衝
    擊波、高速破片或高速射流造成大範圍之殺傷和破壞效果，
    不宜以前揭方式進行測試，故必須進行Ｘ光穿透攝影，觀察
    並分析彈藥之結構完整性等。上述各種殺傷力鑑定方法各有
    其不同檢驗功能及目的，非謂任何槍、彈均必須踐行前揭各
    項鑑定方法始能判斷其殺傷力。本件系爭槍枝等經刑事警察
    局以「檢視法」、「性能檢驗法」及「試射法」（就子彈部
    分）鑑定認具殺傷力，而上訴人之原審辯護人於辯論時雖曾
    對於刑事警察局未以試射方法鑑定系爭槍枝之殺傷力有所質
    疑，惟亦未請求應以試射方式為更精密之殺傷力鑑測，原審
    認無再鑑定之必要，採信刑事警察局先前鑑定結果，自不能
    任指為違法。㈡、上訴人及其原審辯護人於原審準備程序時
    ，對於包括證人林弘恩審判外在警詢及偵查中之陳述，均同
    意有證據能力（見原審卷第114至115頁），則原審採納證人
    林弘恩於警詢及偵查中於羈押庭時不利於上訴人之證言，並
    說明其於第一審有利於上訴人之證詞不可採之理由，係屬原
    審採證認事職權之適法行使，上訴人持憑己見，任以證人之
    證言是否經具結作為判斷證言證明力之基準，自非適法上訴
    第三審之理由。其上訴不合法律上之程式，應予駁回。
據上論結，應依刑事訴訟法第395 條前段，判決如主文。
中    華    民    國   111    年    8     月    4     日
                  刑事第四庭審判長法  官  林  立  華  
                                  法  官  林  瑞  斌  
                                  法  官  王  敏  慧  
                                  法  官  李  麗  珠  
                                  法  官  謝  靜  恒  
本件正本證明與原本無異
                                  書記官
中    華    民    國   111    年    8     月    8     日